最高法院刑事判決　　　　　　　　　 111年度台上字第1123號
上　訴　人　吳明國


選任辯護人　李永然律師
　　　　　　鄭智仁律師
　　　　　　李建民律師
上列上訴人因妨害性自主案件，不服臺灣高等法院中華民國110
年10月13日第二審判決（110 年度侵上訴字第113 號，起訴案號
：臺灣新北地方檢察署109 年度偵字第36929 號），提起上訴，
本院判決如下：
    主  文
上訴駁回。
    理  由
一、按刑事訴訟法第377 條規定，上訴於第三審法院，非以判決
    違背法令為理由，不得為之。是提起第三審上訴，應以原判
    決違背法令為理由，係屬法定要件。如果上訴理由書狀並未
    依據卷內訴訟資料，具體指摘原判決不適用何種法則或如何
    適用不當，或所指摘原判決違法情事，顯與法律規定得為第
    三審上訴理由之違法情形不相適合時，均應認其上訴為違背
    法律上之程式，予以駁回。本件原判決綜合全案證據資料，
    本於事實審法院之推理作用，認定上訴人吳明國有其事實欄
    所載對於成年之Ａ女（人別資料詳卷，代號：AD000-A10943
    3 ）強制性交犯行，因而撤銷第一審科刑之判決，改判仍論
    以強制性交罪，量處有期徒刑3 年3 月，已詳敘其所憑證據
    及認定之理由，俱有卷存證據資料可資覆按（上訴人於第一
    審及原審均已坦承犯行不諱，並未提出否認犯罪之辯解）；
    從形式上觀察，原判決並無足以影響其判決結果之違法情形
    存在。
二、上訴人上訴意旨略以：上訴人因一時失慮致犯本件之罪，然
    犯後已坦承犯行，知所悔悟，並與Ａ女達成和解而賠償新臺
    幣5 萬元，Ａ女亦表示原諒之意。且上訴人已高齡76歲，長
    年獨居，復罹患直腸癌，手術後仍須定期回診，若令其入監
    服刑，則上訴人無法定期回診，恐有危及生命之虞，客觀上
    自足以引起一般之同情，依其犯罪情狀顯有可憫恕之處。原
    判決僅以上訴人所為嚴重傷害Ａ女身心為由，認本件並無情
    輕法重，犯情堪憫之情形，而未適用刑法第59條之規定酌減
    其刑，復未審酌上訴人所陳上揭有利之科刑因素，從輕量刑
    ，並考量上訴人無論生理或心理上均已無再犯之虞，有以暫
    不執行刑罰為適當之情形，而予宣告緩刑，自有可議云云。
三、惟按刑罰之量定，事實審法院本有自由裁量之權，倘量刑時
    係以行為人之責任為基礎，並審酌刑法第57條所列各款情狀
    ，而所量定之刑既未逾法定刑範圍，復無違反比例、公平及
    罪刑相當原則者，自不得任意指為違法。且適用刑法第59條
    規定酌減其刑與否，係法院在符合法定要件下得依職權自由
    裁量之事項，原審雖未適用該規定酌減其刑，尚不生違背法
    令之問題。本件原判決於量刑時，以上訴人之責任為基礎，
    具體審酌上訴人僅為滿足一己性慾，而為本件強制性交犯行
    ，嚴重危害Ａ女身心健康。且上訴人犯後於警詢時及偵查中
    均否認本件被訴犯行，迄第一審行準備程序時，曾一度坦承
    犯行，並與Ａ女達成和解，賠償其損害；惟迄第一審審理時
    卻又否認犯行，經審判長確認其真意後，始再為認罪之表示
    。而Ａ女原已因達成和解而表示宥恕之意，復因上訴人否認
    犯罪而改變，並請求從重量刑。兼衡上訴人以毆打Ａ女之強
    暴方式遂行與Ａ女性交，其主觀惡性及客觀危害程度甚高，
    暨其智識、經濟、家庭生活及罹患直腸惡性腫瘤經切除後仍
    須定期門診複查之身體狀況等一切情狀，而量處有期徒刑3
    年3 月，既未逾越法定刑度範圍，亦無顯然違反公平、比例
    及罪刑相當原則之情形，自不得任意指為違法。原判決復敘
    明上訴人使用暴力手段遂行強制性交，對Ａ女身心造成莫大
    傷害，雖上訴人罹患直腸癌，處境堪憐，但依其犯罪動機、
    目的等情狀觀之，並無特殊之原因或情狀等顯可憫恕之情事
    ，而不能適用刑法第59條規定再予酌減其刑等旨。且上訴人
    既經量處有期徒刑3 年3 月，與宣告緩刑之前提要件（即宣
    告有期徒刑2 年以下）亦不相適合，原審因而未諭知緩刑，
    亦無違法可言，況是否諭知緩刑，乃事實審法院量刑裁量職
    權之行使，既無違反法律之規定，亦無濫用裁量權之情形，
    自不能任意指為違法。本件上訴人上訴意旨所云，無非係就
    原審量刑職權之適法行使及原判決已依法明白論斷之事項，
    任意指摘為違法，核與法律規定得為第三審上訴理由之違法
    情形不相適合。揆之首揭規定及說明，本件上訴為違背法律
    上之程式，應予駁回。
據上論結，應依刑事訴訟法第395 條前段，判決如主文。
中    華    民    國   111    年    3     月    17    日
                  刑事第一庭審判長法  官  郭  毓  洲  
                                  法  官  林  靜  芬  
                                  法  官  周  盈  文  
                                  法  官  蔡  憲  德  
                                  法  官  林  英  志  
本件正本證明與原本無異
                                  書記官
中    華    民    國   111    年    3     月    23    日